臺灣臺北地方法院民事判決　　　　　　　93年度訴字第4794號
原　　　告　丙○○
訴訟代理人　謝裕律師
被　　　告　乙○○
訴訟代理人　傅文民律師
複代理人　　甲○○
上列當事人間請求返還不當得利事件，本院於民國94年5月24日
辯論終結，判決如下：
    主    文
被告應給付原告新臺幣肆佰萬元，及自民國九十三年十一月二十
四日起至清償日止按年息百分之五計算之利息。
訴訟費用由被告負擔。
本判決於原告以新臺幣壹佰參拾肆萬元供擔保後，得假執行。但
被告如以新臺幣肆佰萬元為原告預供擔保，得免為假執行。
    事實及理由
一、原告起訴主張：被告因原告之故而認識原告之義女丁○○，
    雙方並於民國92年1月30日在巴西訂婚。丁○○於訂婚後即
    依被告母親之要求向丁○○母親索取一部BMW735Li汽車（下
    稱系爭汽車），原告知悉後即表明此汽車由原告贈與丁○○
    作為結婚禮物。惟因丁○○並無台灣戶籍，且車行即汎德股
    份有限公司（下稱汎德公司）無法馬上交車，故原告乃依被
    告之建議，即由被告之名義購車，並以被告之名義登記，俟
    其與丁○○結婚後再移轉登記與丁○○，並委任被告辦理付
    款事宜。又系爭汽車經估算所需車款、稅費、保險費等約為
    新台幣（下同）4,100,000元，原告遂於92年4月8日匯款
    100,000元予汎德公司作為購車定金，92年4月14、15日並再
    分別匯款共計4,000,000元至被告中國信託商業銀行（下稱
    中國信託）敦南分行之帳戶，委任被告辦理購車付款事宜。
    惟被告迄今並未向汎德公司付款領車，且原告已向丁○○為
    撤銷贈與之意思表示，並具函向被告為終止委任契約之意思
    表示，是被告已無受領前揭4,000,000元之法律上原因，應
    依民法第179條之規定將其所受領之4,000,000元返還予原告
    。又縱原告係贈與被告及丁○○4,000,000元，以便渠等購
    買系爭汽車作為結婚禮物，然原告所為並非單純之金錢贈與
    ，而係負有購買系爭汽車之負擔之贈與，而被告收受
    4,000,000元後迄今已逾2年，皆未履行其負擔，原告並已依
    民法第412條第1項、第419條第1項規定向被告及丁○○為撤
    銷贈與之意思表示，被告依民法第419條第2項規定亦應返還
    其所受之利益4,000,000元等語，並聲明：被告應給付原告
    4,000,000元，及自起訴狀繕本送達之翌日起至清償日止按
    年息5%計算之利息。（二）原告願供擔保，請准宣告假執行
    。
二、被告則以：原告係贈與被告及丁○○4,000,000元，以供被
    告及丁○○自行購買系爭汽車作為結婚禮物，而原告既以匯
    款方式給付被告4,000,000元，依民法第408條第1項前段之
    規定，原告即不得再為撤銷贈與被告及丁○○之意思表示。
    又原告既未能舉證證明兩造間有何委任關係存在，則其逕以
    終止委任契約為由，基於不當得利返還請求權訴請被告給付
    4,000,000元及遲延利息，顯屬無據。再者，原告與被告、
    丁○○間之贈與契約並未附有約款，故原告尚無從以被告迄
    未履行負擔為由撤銷系爭贈與，因而原告依民法第419條第2
    項之規定，請求被告給付4,000,000元及遲延利息，亦非有
    據等語置辯，並聲明：原告之訴駁回。如受不利判決，願供
    擔保請准免為假執行。
三、兩造不爭執之事實：
（一）被告因原告之故而認識丁○○，並與丁○○於92年1月30
      日在巴西訂婚，於92年5月21日辦理公證結婚。
（二）原告於92年4月8日匯款100,000元予汎德公司作為購車定
      金，92年4月14、15日並再分別匯款共計4,000,000元至被
      告中國信託敦南分行之帳戶。
（三）被告迄今未向汎德公司付款領車，原告已向丁○○及被告
      為撤銷贈與之意思表示，並於93年7月15日以律師函向被
      告為終止委任辦理付款事宜之意思表示，被告則於93年7
      月19日收受該律師函。
四、得心證之理由：
    本件兩造所爭執之處，應在於原告贈與之物為系爭汽車一輛
    或現金4,000,000元？原告贈與之對象為何人？原告所為之
    贈與是否為附負擔之贈與？及兩造間有無委任關係存在？茲
    分述如下：
（一）按贈與物之權利未移轉前，贈與人得撤銷其贈與；又當事
      人之任何一方，得隨時終止委任契約；另無法律上之原因
      而受利益，致他人受損害者，應返還其利益。雖有法律上
      之原因，而其後已不存在者，亦同，民法第408條第1項前
      段、第549條第1項、第179條分別定有明文。
（二）經查，證人丁○○證稱：伊與被告訂婚後，被告之母親即
      要求伊向娘家要一部車，待伊與被告在天母的車行看上
      BMW735Li的車型後，即告知伊母親，原告知悉後就決定由
      原告買車送給伊。92年4月7日至車行訂車時，除伊與兩造
      外，尚有雙方之母親及弟弟、表哥陪同，而因當時伊係以
      巴西籍的身分進台灣，故方依被告之建議以其名義購車，
      待結婚手續辦好後再將車子過戶予伊等語（參本院卷第64
      頁），核與原告經隔離訊問後所為之陳述大致相符（參本
      院卷第66頁），足見原告確實是要贈與汽車一輛予丁○○
      ，並於92年4月7日確定為BMW735Li之車型。被告雖辯稱原
      告係贈與被告及丁○○4,000,000元，以供被告及丁○○
      自行購買系爭汽車1輛作為結婚禮物等語，並提出丁○○
      書寫之信函3份為證（參本院卷第72至80頁），但查，觀
      諸丁○○所書寫之信函，係提及被告於訂婚後要求丁○○
      向其娘家索取1輛BMW735Li之汽車，並無關於贈與
      4,000,000 元之字眼，且原告於92年4月8日係匯款
      100,000元予汎德公司作為購車定金，倘原告所贈與之物
      為4,000,000元，則原告只需交付4,000,000元，即無需自
      行將購車之定金匯予汎德公司，益證原告所贈與之物應為
      系爭汽車無訛。又丁○○為原告之義女，被告當時僅為丁
      ○○之未婚夫，則原告縱有將系爭汽車作為結婚禮物之意
      ，揆諸證人丁○○之證詞，原告所贈與之對象亦應僅限於
      丁○○，而未包括被告。是以，被告所為之前揭辯詞均無
      足採。
（三）次查，原告所贈與之物既為系爭汽車，且已支付100,000
      元之定金，餘4,000,000元則由原告分別於92年4月14、15
      日匯款共計4,000,000元至被告中國信託敦南分行之帳戶
      ，足見原告確有委託被告辦理付款事宜之情事，被告否認
      兩造間有何委任關係存在云云，顯非可採。又被告迄今既
      未向汎德公司付款領車，依前揭民法第408條第1項前段規
      定，原告自得撤銷贈與，並得依民法第549條第1項規定，
      向被告為終止委任辦理付款事宜之意思表示。而原告既已
      向丁○○為撤銷贈與之意思表示，並於93年7月15日以律
      師函向被告為終止委任辦理付款事宜之意思表示，則被告
      受領上揭4,000,000元之法律上原因已不存在，原告自得
      依民法第179條之規定請求被告返還。
五、綜上所述，本件原告已經終止兩造間之委任契約，被告已無
    受領4,000,000元之法律上原因。從而，原告依不當得利之
    法律關係請求被告給付4,000,000元，及自起訴狀繕本送達
    之翌日即93年11月24日起至清償日止按年息5%計算之利息，
    為有理由，應予准許。又本院已依民法第179條之規定判准
    原告之請求，是原告另依民法第419條第2項規定請求，本院
    即毋庸審酌。
六、兩造陳明願供擔保聲請宣告假執行或免為假執行，經核均與
    規定相符，爰分別酌定相當之擔保金額予以宣告。
七、兩造其餘之攻擊或防禦方法及未經援用之證據，經本院斟酌
    後，認為均不足以影響本判決之結果，自無逐一詳予論駁之
    必要，併此敘明。
八、訴訟費用負擔之依據：民事訴訟法第78條。
中　　華　　民　　國　　94　　年　　6 　　月　　17　　日
                                  民事第五庭法官 林秀圓
正本係照原本作成
如對本判決上訴，須於判決送達後廿日內向本院提出上訴狀
中　　華　　民　　國　　94　　年　　6 　　月　　17　　日
                                          書記官 林蓮女
